臺灣臺南地方法院民事裁定
                                   110年度家調裁字第53號
聲  請  人  
即  反請求
相  對  人  鄭ＯＯ  



代  理  人  邱玲子律師
相  對  人  
即  反請求
聲  請  人  鄭ＯＯ  

上列聲請人鄭ＯＯ請求給付扶養費事件及相對人鄭ＯＯ反請求減輕或
免除扶養義務事件，本院合併裁定如下：
    主    文
一、聲請人鄭ＯＯ之聲請駁回。
二、相對人鄭ＯＯ對於聲請人鄭ＯＯ之扶養義務，應予免除。
三、第一項程序費用新臺幣2,000元及第二項程序費用新臺幣1,0
    00元，均由聲請人鄭得男負擔。
    理    由
一、本件聲請人鄭ＯＯ請求相對人鄭ＯＯ給付扶養費事件，業據相對
    人鄭ＯＯ反請求減輕或免除扶養對於聲請人之扶養義務，茲因
    反請求部分為當事人不得處分之事項，但兩造於調解程序，
    已就聲請人鄭ＯＯ對於相對人鄭ＯＯ於成年前有未盡扶養照顧之
    事實（亦即相對人鄭ＯＯ有無得以減輕或免除對於聲請人鄭ＯＯ
    扶養義務之事實）均不爭執，並依據家事事件法第33條第1
    項規定合意聲請本院裁定終結，有民國110年2月4日合意程
    序筆錄在卷可稽，本院自應依前揭規定而為裁定。及本件兩
    造互為聲請人及相對人，為免稱謂混淆，本件裁定記載為聲
    請人鄭ＯＯ、相對人鄭ＯＯ，併此說明。
二、按直系血親相互間，互負扶養之義務，民法第1114條第1款
    固有明文。惟按受扶養權利者有下列情形之一，由負扶養義
    務者負擔扶養義務顯失公平，負扶養義務者得請求法院減輕
    其扶養義務：一對負扶養義務者、其配偶或直系血親故意為
    虐待、重大侮辱或其他身體、精神上之不法侵害行為。二對
    負扶養義務者無正當理由未盡扶養義務。受扶養權利者對負
    扶養義務者有前項各款行為之1，且情節重大者，法院得免
    除其扶養義務。民法第1118條之1第1項、第2項亦有明文。
三、聲請人鄭得男之聲請意旨略以：聲請人與前妻廖ＯＯ結婚後育
    有相對人，嗣後聲請人與廖ＯＯ離婚，相對人即由廖ＯＯ監護照
    顧。又聲請人目前已63歲，靠打臨工仍無法維持生活，為此
    ，聲請人擬向區公所申請相關補助，惟因相對人業已成年，
    需相對人無扶養聲請人之事實，方得申請，為此提出本件聲
    請。又參酌行政院主計處公布之中華民國台灣地區102年家
    庭收支調查報告，臺南市每人每月平均消費支出之金額為新
    台幣（下同）17,160元，故請求相對人每月負擔上開扶養費
    ，應屬適當。爰聲明：⒈相對人鄭ＯＯ應自109年11月1日起，
    至聲請人死亡之日止，按月於每月5日前給付聲請人扶養費1
    7,160元。⒉聲請程序費用由相對人負擔等語。
四、經查：
  ㈠聲請人鄭ＯＯ主張兩造為父女關係，相對人鄭ＯＯ對其負有法定
    扶養義務乙節，業據提出戶籍謄本為憑，復經本院依職權調
    閱相對人鄭ＯＯ及其母之戶籍資料，有全戶戶籍資料查詢結果
    附於本院109年度司家非調字第682號卷，可信為真正。
  ㈡又聲請人鄭ＯＯ主張其目前已63歲，靠打臨工仍無法維持生活
    乙節，經本院依職權調閱聲請人鄭ＯＯ之財產及所得資料，其
    於108年度之所得收入為0元，名下別無其他財產，亦有稅務
    電子閘門財產所得調件明細表在卷可參，可認聲請人鄭ＯＯ有
    不能維持生活之事實，其因此請求相對人鄭ＯＯ給付扶養費，
    自非無據。
  ㈢惟相對人鄭ＯＯ抗辯略以：聲請人未曾扶養過相對人，相對人
    是由母親廖ＯＯ扶養長大，為此提出反請求，主張免除對於聲
    請人鄭ＯＯ之扶養義務等語，雖未提出相關事證。但據聲請人
    鄭ＯＯ於調解時自陳：結婚二年即離婚，二名女兒均由前妻監
    護，其未負擔扶養費，今日才得知前妻在監及長女已過世等
    語，核與本院依職權查調之全戶簿冊影像資料戶籍資料所載
    相符。相對人抗辯聲請人未盡扶養義務之事實，顯非無據。
    　　
  ㈣兩造復於調解期日，對於下列事實均不爭執，並製作合意程
    序筆錄：
  ⒈反請求相對人鄭ＯＯ與關係人廖ＯＯ於72年11月17日離婚後，即
    未照顧、扶養反請求聲請人鄭ＯＯ。
  ⒉反請求相對人鄭ＯＯ無正當理由未盡扶養義務且情節重大。
  ⒊反請求聲請人鄭ＯＯ（從事會計工作、月收入28000元、未婚）
    ，需負擔家計，無力扶養反請求相對人。
  ㈤綜上調查，聲請人鄭ＯＯ固因靠打零工，難以維持生活，而有
    受相對人鄭ＯＯ扶養之必要。但聲請人鄭ＯＯ於相對人鄭ＯＯ1歲
    時與相對人鄭ＯＯ之生母廖ＯＯ離婚，此後，即未曾扶養或探視
    相對人鄭ＯＯ，兩造間親子關係疏離，形同陌路，聲請人鄭ＯＯ
    對於相對人鄭ＯＯ確有未盡扶養義務之事實，且其未提出有何
    不能盡扶養義務之正當事由供本院調查審認，可認聲請人鄭
    ＯＯ無正當理由對相對人鄭ＯＯ未盡扶養義務之情節確屬重大，
    相對人鄭ＯＯ據此主張免除對於聲請人鄭ＯＯ之扶養義務，要屬
    可採。從而，聲請人鄭ＯＯ請求相對人鄭ＯＯ給付扶養費，為無
    理由，應予駁回，併於主文第二項諭知免除相對人鄭ＯＯ對於
    聲請人鄭ＯＯ之扶養義務。
五、依家事事件法第33條、第97條、第125條第2項、第104條第3
    項，非訟事件法第21條第2項、第24條第1項，民事訴訟法第
    78條，裁定如主文。
中　　華　　民　　國　　110 　年　　4 　　月　　12　　日
                  家事法庭      法  官  許蕙蘭
以上正本係照原本作成。
如對本裁定抗告須於裁定送達後10日內向本院提出抗告狀及其繕
本，並應繳納抗告費新臺幣1,000元。
中　　華　　民　　國　　110 　年　　4 　　月　　12　　日
                                書記官  林書婷